臺灣高等法院臺中分院民事裁定     
        109年度家上字第14號
上訴人      汪海州
訴訟代理人  楊玉珍律師
被上訴人    閻美紅
上列當事人間分割遺產事件，本院裁定如下：
    主  文
本件訴訟標的價額核定為新臺幣肆佰壹拾肆萬伍仟貳佰陸拾壹元
。
上訴人應於收受本裁定正本七日內，補繳第一審裁判費新臺幣捌
仟貳佰壹拾柒元。
上訴人溢繳之第二審及第三審裁判費各新臺幣柒佰肆拾參元，應
予返還。
    理  由
一、按訴訟標的之價額，由法院核定。核定訴訟標的之價額，以
    起訴時之交易價額為準；無交易價額者，以原告就訴訟標的
    所有之利益為準。又按訴訟費用如有溢收情事者，法院應依
    聲請並得依職權以裁定返還之，民事訴訟法第77條之1第1項
    、第2項、第77條之26第1項分別定有明文。上開規定，依家
    事事件法第51條規定，於家事訴訟事件準用之。
二、經查，上訴人於原審起訴主張被繼承人汪晋臣遺有如附表所
    示遺產，訴請分割遺產（原審107年度家繼訴字第56號，下
    稱56號案），依前開規定，本件訴訟標的價額自應以起訴日
    即民國107年4月9日（參原審56號案卷一第25頁原審收發室
    日期章戳）之交易價額為準。其中如附表編號3之外幣於起
    訴日之即期買入匯率分別如附表三編號3「匯率或股份單價
    」欄所示，有本院依職權查詢之外幣匯率資料可憑；如附表
    編號4之股票因無客觀交易價格，本院認應以股票面額每股1
    0元為準(參原審107年度家財訴字第38號卷第77-94頁)；另
    就附表編號6之黃金，於起訴日之每公克買入價格為新臺幣
    （下同）1,240元，亦有本院依職權查詢之黃金牌價查詢資
    料可佐。故如附表所示遺產於起訴日之交易價額應如「折合
    新臺幣」欄所示，依上訴人主張之分割方案，上訴人所受利
    益即本件訴訟標的價額核定為414萬5261元（詳如附表「汪
    海州所受利益」欄所載），應徵第一審裁判費42,085元、第
    二審及第三審裁判費各為63,127元。惟上訴人於原審僅繳納
    第一審裁判費33,868元（見56號案卷一第24頁），尚欠繳8,
    217元，自應依法補足，爰裁定如主文第二項所示。又上訴
    人實際繳納第二審及第三審裁判費各為63,870元，有原審自
    行收納款項收據（見本院卷一第19頁）及本院自行收納款項
    收據為憑，可知上訴人溢繳第二審及第三審裁判費各743元
    （計算式：63,870－63,127＝743）。爰依職權裁定返還。
三、爰裁定如主文。
中　　華　　民　　國　　111 　年　　2 　　月　　15　　日
            家事法庭      審判長法　官  林慧貞
                                法  官　王怡菁
                                法  官　莊嘉蕙

正本係照原本作成。
如不服本裁定關於訴訟標的價額之核定，應於裁定送達後10日內
向本院提出抗告理由狀，繳納抗告裁判費新臺幣1,000 元。其餘
部分不得抗告。因疫情而遲誤不變期間，得向法院聲請回復原狀
。 
                                書記官  高麗玲
　　　　　　　　　　　　　　　
中　　華　　民　　國　　111 　年　　2 　　月　　15　　日

附表：
編號 財產項目 財產名稱 價值或數額 匯率或股份單價 折合新臺幣 汪海州分割方案 汪海州 所受利益 計算式(計算結果元以下四捨五入) 1 存款 合作金庫商業銀行新中分行 新臺幣 38,750元及孳息 　 38750 依系爭遺囑由汪海州、汪品君、汪品楠各按3分之1分配 12917 38750/3=12917 2 存款 臺灣土地銀行臺中分行(000-000-00000-0 )(含法定孳息） 新臺幣 3,904.9元及孳息 　 3904.9 同上 1302 3904.9/3=1302 3 存款 臺灣土地銀行臺中分行(000-000-00000-0) 美金(USD) 45,585.60元及孳息 29.145 0000000.312 同上 442864 0000000.312/3 =442864    澳幣(AUD) 237,879.63元及孳息 22.29 0000000.284 同上 0000000 0000000.284/3  =0000000    南非幣(ZAR) 366,579.3元及孳息 2.39 876124.527 同上 292042 876124.527/3 =292042    紐元(NZD) 70,363.67元及孳息 21.2 0000000.804 同上 497237 0000000.804/3  =497237    人民幣(CNY) 269,933.09元及孳息 4.603 0000000.013 同上 414167 0000000.013/3   =414167 4 股票 臺灣電力股份公司之股票 3240股及孳息 每股 10元 32400 汪海州、閻美虹、蕭豪杰各按3分之1比例分配 10800 3240*10=32100    32400/3=10800 5 存款 臺灣土地銀行-荷蘭合作銀行金融債(南非幣)自動贖回入帳 新臺幣 632,000元及孳息 　 632000 由汪海州先分得278,731元，所餘存款及孳息，由汪海州、汪品君、汪品楠各按3分之1比例分配 396487 (000000-00000)/3 +278731=396487 6 黃金 黃金20兩 20兩（即750公克） 每公克 1240元 930000 汪海州、閻美虹、蕭豪杰各按3分之1比例分配 310000 750*1240=930000 930000/3=310000       合計 0000000